【裁判字號】    98,再,64
【裁判日期】    981222
【裁判案由】    侵權行為損害賠償
【裁判全文】
臺灣高等法院民事判決                    98年度再字第64號
    再審原告    乙○○
    再審被告    甲○
                丙○○
上列當事人間侵權行為損害賠償事件，再審原告對於中華民國98
年4月21日本院97年度上字第796號確定判決，提起再審之訴，本
院判決如下：
    主  文
再審之訴駁回。
再審訴訟費用由再審原告負擔。
    事實及理由
一、本件再審原告主張臺灣高等法院97年度上字第796號確定判
    決（下稱原確定判決）認事用法違背民法第185條規定、論
    理經驗法則及最高法院42年度台上字第1031號判例，適用法
    規顯有錯誤，且其另發現再審被告甲○在臺灣臺北地方法院
    97年度訴字第1991號刑事案件中之陳述，足以為新證據，爰
    依民事訴訟法第496條第1項第1款、第13款之事由，對原確
    定判決提起再審，請求(一)原確定判決關於駁回再審原告新台
    幣（以下同）120萬元、精神慰撫金80萬元及確認本票債權
    不存在部分廢棄，(二)再審被告應連帶給付再審原告151萬元
    ，其中120萬元自起訴狀繕本送達翌日起至清償日止，按年
    息百分之5計算之利息。(三)確認再審原告於民國95年6月7日
    開立之面額100萬元、50萬元之本票債權不存在。
二、按確定判決有民事訴訟法第496條第1項各款情形，固得提起
    再審之訴以為救濟，但當事人已依上訴主張其事由，或知其
    事由而不為主張者，不在此限，復為同條項但書所明定。又
    第三審法院以第二審法院之判決認事用法均無不當而維持第
    二審法院之判決者，當事人如以適用法規顯有錯誤為由提起
    再審之訴，僅得對第三審法院之判決為之，亦有最高法院65
    年台上字第1276號判例可資參照。查本件再審原告前以再審
    被告共同不法強取其所有之現金120萬元，並以暴力脅迫其
    簽下本票數紙，目前尚有面額100萬元、50萬元之本票2紙在
    外流通，請求再審被告連帶賠償現金120萬元及精神慰撫金
    100萬元，並請求確認上開2紙本票債權不存在，經原確定判
    決判命再審被告連帶給付再審原告非財產上損害20萬元本息
    ，駁回其餘請求，再審原告業就其中強取現金120萬元及慰
    撫金80萬元本息上訴第三審，經最高法院98年度台上字第18
    33號判決認為原確定判決該部分於法並無違誤，駁回上訴確
    定，有原確定判決及第三審判決可稽，再審原告僅對原確定
    判決主張違背法令，揆諸上開說明，自無理由。
三、次按第二審判決是否有民事訴訟法第496條第1項第1款所定
    適用法規顯有錯誤之情形，於該判決送達當事人之時，即可
    知悉，如當事人對之聲明不服，自非不得依上訴主張之，以
    求救濟。如不依上訴主張其事由，任令第二審判決發生確定
    之效果，即應受民事訴訟法第496條第1項但書之限制，不得
    對之提起再審之訴。查本件再審原告就原確定判決駁回其請
    求確認面額100萬元、50萬元之本票債權不存在部分，並未
    提起上訴，有第二審、第三審判決書可稽，再審原告如認原
    確定判決適用法規錯誤，理應於收受判決時即可知悉，卻不
    為上訴，訴諸再審，揆之上開說明，不應准許。
四、又民事訴訟法第496條第1項第13款規定，對於確定終局判決
    ，當事人發現未經斟酌之證物或得使用該證物，如經斟酌可
    受較有利益之裁判者，得提起再審之訴。又當事人提出之新
    證物，倘經斟酌，不足動搖原確定判決之基礎者，仍不得據
    為本款所定之再審事由。本件再審原告主張再審被告共同以
    不法之行為強取其所有之現金，以暴力脅迫其簽下本票，且
    恐嚇要求其交付票款，致其受有精神上之痛苦，原確定判決
    卻認定其等未參與95年6月6日強取現金及脅迫開票之侵權行
    為，經其於98年11月6日委請律師閱覽臺灣臺北地方法院97
    年度訴字第1991號刑事筆錄，始發現再審被告甲○於該案97
    年12月16日準備程序中曾自陳「（問：當天田純國交給你多
    少錢？）他們說拿到50萬，給我32萬，剩下他們拿走……」
    等語，乃有利於再審原告之新證據，提出刑事筆錄為證。查
    再審被告甲○前於原確定判決程序中，即曾表示95年6月間
    ，田純國曾給付其32萬元一節，與再審原告所謂之新證據內
    容相符，原確定判決經審酌田純國於臺灣臺北地方法院97年
    度訴緝字第62號刑事案件中辯稱：其未看到32萬元，非如證
    人所言曾交付甲○32萬元等語，認為無法僅憑甲○之前開陳
    述而遽認甲○、丙○○曾參與95年6月6日之犯行（見原確定
    判決書第5頁第7-11行），則原確定判決顯已斟酌有關甲○
    自承收受田純國交付32萬元一事，縱甲○在另案所為相同陳
    述之筆錄，果屬未於前訴訟程序中提出之新證據，仍難認斟
    酌後能為有利於再審原告之認定，依前揭說明，再審原告據
    此對原確定判決提起再審之訴，亦無理由。
五、綜上，再審原告依民事訴訟法第496條第1項第1款、第13款
    規定提起再審之訴，顯無理由，爰依民事訴訟法第502條第2
    項規定，不經言詞辯論，判決如主文。
中    華    民    國    98    年    12    月    22    日
                    民事第九庭
                        審判長法  官  黃熙嫣
                              法  官  林玲玉
                              法  官  陳玉完
正本係照原本作成。
如不服本判決，應於收受送達後20日內向本院提出上訴書狀，其
未表明上訴理由者，應於提出上訴後20日內向本院補提理由書狀
（均須按他造當事人之人數附繕本）上訴時應提出委任律師或具
有律師資格之人之委任狀；委任有律師資格者，另應附具律師資
格證書及釋明委任人與受任人有民事訴訟法第466條之1第1項但
書或第2項（詳附註）所定關係之釋明文書影本。
中    華    民    國    98    年    12    月    23    日
                              書記官  鎖瑞嶺
附註：
民事訴訟法第466條之1（第1項、第2項）：
對於第二審判決上訴，上訴人應委任律師為訴訟代理人。但上訴
人或其他法定代理人具有律師資格者，不在此限。
上訴人之配偶、三親等內之血親、二親等內之姻親，或上訴人為
法人、中央或地方機關時，其所屬專任人員具有律師資格並經法
院認為適當者，亦得為第三審訴訟代理人。

司法院資訊處製作；財團法人民間司法改革基金會備份。
